【裁判字號】    97,交聲,900
【裁判日期】    970430
【裁判案由】    聲明異議
【裁判全文】
臺灣臺中地方法院交通事件裁定      97年度交聲字第900號
原處分機關  交通部公路總局臺中區監理所臺中市監理站
受處分人    乙○○
即異議  人
上列受處分人因違反道路交通管理處罰條例案件，對於交通部公
路總局臺中區監理所於民國97年3月6日所為之處分（原處分案：
裁監稽違字第裁61－GD0000000號裁決書）聲明異議，本院裁定
如下：
    主    文
原處分關於吊扣駕駛執照拾貳個月部分撤銷。
乙○○輕型機器腳踏車駕駛人駕駛汽車，經測定酒精濃度超過規
定標準，吊扣輕型機器腳踏車駕駛執照拾貳個月。
    理    由
一、原處分機關交通部公路總局臺中區監理所略以：異議人即受
    處分人（下稱受處分人）乙○○騎乘車牌號碼SFC─789號輕
    型機車，於民國95年9月8日凌晨2時30分許，在臺中市○○
    區○○路與漢口路口處，因酒後駕車呼氣酒精濃度達每公升
    0.59毫克，為臺中市警察局第六分局警員以其有違反道路交
    通管理處罰條例第35條第1項第1款規定之行為，遂以中市警
    交字第GD0000000號舉發違反道路交通管理事件通知單當場
    製單舉發。經原處分機關經查違規屬實，遂於97年3月6日以
    裁監稽違字第裁61－GD0000000號裁決書，裁處吊扣駕駛執
    照12個月，施以道安講習（罰鍰部分，依95年度中簡字第17
    06號刑事判決，予以不罰），逾期則依裁決書處罰主文規定
    裁處；又受處分人原領有重型機車、普通自小客車、普通大
    貨車、職業大貨車、職業大客車等5種駕駛資格，其中重型
    機車駕駛執照於95年3月19日因交通違規經註銷駕照，原處
    分機關係依據道路交通規則第61第2項規定，推論受處分人
    係以大客車駕駛資格騎乘輕型機車等語。
二、受處分人聲明異議意旨略以：受處分人任職於臺中市客運股
    份有限公司，擔任公共汽車駕駛員，酒後騎乘輕型機車違規
    ，因無機車駕照，卻遭吊扣職業大客車駕照，頓失工作及經
    濟來源，請求免除吊扣職業大客車駕照處分等語。
三、經查：
  (一)按「汽車駕駛人，駕駛汽車經測試檢定有酒精濃度超過規定
    標準者，處新臺幣1萬5千元以上6萬元以下罰鍰，並當場移
    置保管該汽車及吊扣其駕駛執照1。」、「汽車駕駛人有飲
    用酒類或其他類似物後其吐氣所含酒精濃度超過每公升0.25
    毫克或血液中酒精濃度超過百分之0.05以上者，不得駕車。
    」，道路交通管理處罰條例第35條第1項第1款、道路交通安
    全規則第114條第2款分別定有明文。
  (二)次按道路交通管理處罰條例第68條業於94年12月14日修正，
    並自95年3月1日施行，修正前之道路交通管理處罰條例第68
    條規定：「汽車駕駛人，因違反本條例及道路交通安全規則
    之規定，受吊扣或吊銷駕駛執照處分時，吊扣或吊銷其持有
    各級車類之駕駛執照。」，其立法意旨在於違規行為對道路
    交通秩序之維持及道路交通安全已生較大之影響，故規定吊
    扣或吊銷其持有各級車類之駕駛執照，以限制其繼續駕車行
    駛道路之權利，其係屬駕駛行為之限制，並不因所持駕駛執
    照種類不同而有所差異。而修正後之道路交通管理處罰條例
    第68條規定：「汽車駕駛人，因違反本條例及道路交通安全
    規則之規定，受吊銷駕駛執照處分時，吊銷其持有各級車類
    之駕駛執照。」，其立法理由略以：「原條文將違法或違規
    駕駛人所持有各級車類之駕駛執照一併吊扣或吊銷，失之過
    酷，影響人民工作及生活甚鉅，爰修正之」等語。故依修正
    後道路交通管理處罰條例第68條之規定，受吊扣駕駛執照處
    分，不再吊扣其持有各級車類之駕駛執照，僅於受吊銷駕駛
    執照處分時，始吊銷其持有各級車類之駕駛執照，而限縮修
    正前條文之適用範圍，即受吊扣駕駛執照處分，不再本條規
    定適用之列。是依上開規定受吊銷駕照處分者，仍維持吊銷
    其持有各級車類之駕駛執照，至於受吊扣駕照處分者，則僅
    吊扣其違法或違規當時所駕駛車輛之駕駛執照，不再吊扣其
    持有各級車類之駕駛執照，其理甚明。經查，本件受處分人
    上開違規行為係發生於95年9月8日，自應適用修正後之道路
    交通管理處罰條例第68條規定。
  (三)本件受處分人持職業大客車駕駛執照，駕駛輕型機器腳踏車
    時經檢測酒精濃度超過規定標準之違規事實，為受處分人所
    不爭執，復有臺中市警察局舉發違反道路交通管理事件通知
    單、交通部公路總局臺中區○○○○○道路交通管理事件裁
    決書等資料附卷可考，足證受處分人上開酒後駕車違規事實
    已明，堪以認定。是依前述受處分人依法所受之處分應為限
    制其駕駛輕型機車之權利。
  (四)受處分人之重型機車駕駛執照，自95年7月25日起，因他案
    未辦理結案，業經註銷登載，自無從繳交輕型機車駕駛執照
    可供吊扣，裁決書主文係記載「吊扣駕駛執照」，若裁決人
    員較細心，會在裁決書上加註例如吊扣「普小、職小」，本
    件原處分機關推論受處分人係以駕駛自小客車之資格騎乘輕
    型機車，然因受處分人已取得較高資格之駕駛執照即職業大
    客車駕駛執照，原處分機關執行時只能吊扣受處分人現領得
    之職業大客車駕駛執照等情，業據證人甲○○（即原處分機
    關承辦人員）於本院97年4月11日訊問時證述明確。
  (五)本件受處分人係因酒後騎乘輕型機車而違反前開交通法規，
    原處分機關僅得吊扣「其」（指輕型機車）駕駛執照1年，
    受處分人雖領有職業大客車駕駛執照，而依現行道路交通管
    理處罰條例第68條規定，受吊扣駕駛執照處分時，已不得再
    吊扣受處分人所持有各級車類之駕駛執照，業如前述。原處
    分機關以受處分人無輕型機車駕駛執照可供吊扣，而逕行吊
    扣其職業大客車駕駛執照，顯已逾越修正後道路交通管理處
    罰條例第68條之規範意涵及範圍。至公路機關因汽車駕駛人
    取得高一級車類之駕駛資格者，應換發駕駛執照，並准其駕
    駛較低級車類之車輛，而已領有職業大客車駕駛執照者，得
    駕駛大貨車、小型車、輕型機器腳踏車的規定，而於實務上
    僅逐級核給汽車駕駛執照1張，致持有職業大客車駕駛執照
    者，因輕型機車違規，而須吊扣輕型機車駕駛執照時，產生
    技術層面之困難，惟行政機關本應時時因應法令之變更，而
    精進其行政執行成效，斷不得因技術層面之困難，而置相關
    法令於不顧，甚或逾越比例原則，是技術層面的問題，要難
    據為原處分並無不當之理由。
四、準此，原處分機關未考量道路交通管理處罰條例第68條規定
    之修正意旨與內涵，竟仍裁處吊扣受處分人「駕駛執照」，
    且於執行時實際吊扣受處分人「職業大客車」駕駛執照，即
    有違誤。是本件異議為有理由，原處分關於裁處吊扣受處分
    人駕駛執照12個月部分，自應由本院予以撤銷，並就撤銷部
    分改諭知如主文第2項所示之處罰。至原處分機關另裁處受
    處分施以道安講習部分，聲明異議意旨並未指摘及此，本院
    即無由就罰鍰部分處分併予審酌，附此敘明。
五、據上論斷，應依道路交通管理處罰條例第87條第2項，道路
    交通案件處理辦法第20條規定，裁定如主文。
六、如不服本裁定，應於送達後5日內，向本院提出抗告狀。
中    華    民    國    97    年    4     月    30    日
                            交通庭    法  官  陳姵君
以上正本證明與原本無異。
                                      書記官  莊金屏
中    華    民    國    97    年    4     月    30    日


司法院資訊處製作；財團法人民間司法改革基金會備份。
